【裁判字號】    98,訴,3667
【裁判日期】    990115
【裁判案由】    毒品危害防制條例
【裁判全文】
臺灣板橋地方法院刑事判決              98年度訴字第3667號
公  訴  人  臺灣板橋地方法院檢察署檢察官
被      告  甲○○
上列被告因毒品危害防制條例案件，經檢察官提起公訴（98年度
毒偵字第6009號），本院合議庭裁定改依簡式審判程序，判決如
下：
    主  文
甲○○施用第一級毒品，累犯，處有期徒刑拾月，扣案之注射針
筒壹支沒收；又施用第二級毒品，累犯，處有期徒刑伍月。應執
行有期徒刑壹年，扣案之注射針筒壹支沒收。
    事  實
一、甲○○前於民國92年間因施用毒品案件，經台灣台北地方法
    院以92年度毒聲字第727 號裁定送觀察、勒戒後，因認有繼
    續施用毒品之傾向，經同法院以92年度毒聲字第1429號裁定
    令入戒治處所施以強制戒治，嗣經裁定停止戒治所餘期間並
    付保護管束，保護管束期間至93年7 月17日期滿，視為強制
    戒治執行完畢，並經臺灣臺北地方法院檢察署檢察官於93年
    9 月24日以93年度戒毒偵字第117 號為不起訴處分確定；再
    於92年間因贓物案件，經本院以(一)92年度簡字第1845號判決
    判處有期徒刑3 月確定；又因違反稅捐稽徵法案件，經本院
    以(二)93年度簡字856 號判決判處有期徒刑3 月確定，上開2
    罪經本院裁定定其應執行刑為有期徒刑4 月，並於93年10月
    2 日縮刑期滿執行完畢；又於95年間因2 次施用第一、二級
    毒品案件，經本院以(三)95年度訴緝字第276 號判決分別判處
    有期徒刑10月及6 月，應執行有期徒刑1 年2 月確定；暨以
    (四)96年度訴字第427 號判決分別判處有期徒刑10月及5月 ，
    應執行有期徒刑1 年確定。上開(三)、(四)案件經本院裁定定應
    執行刑有期徒刑2 年1 月確定後，嗣再裁定減刑為有期徒刑
    11月確定，並於97年5 月14日縮短刑期執行完畢。
二、詎仍不知悔改，於前述強制執行保護管束期滿後5 年內，再
    犯施用毒品之罪，經本院於95、96年間，以前揭判決判處有
    罪確定後，明知海洛因、甲基安非他命分係屬毒品危害防制
    條例第2 條第2 項第1 款、第2 款所定之第一級、第二級毒
    品，不得持有、施用，竟分別基於施用第一級毒品海洛因及
    第二級毒品甲基安非他命之犯意，於98年8 月16日23時至24
    時許，在臺北縣中和市○○路復興公園之廁所內，以針筒注
    射之方式，施用海洛因毒品1 次；另於98年8 月17日22 時
    40分許為警採尿往前回溯96小時內之某時（不含警力拘束人
    身自由期間），以將毒品甲基安非他命置入玻璃球吸食器內
    燒烤吸食煙氣之方式，在不詳地點，施用甲基安非他命1 次
    。嗣為警於98年8 月17日21時40分許，在臺北縣中和市○○
    路220 巷1 弄1 號2 樓內查獲，並扣得其所有供其施用毒品
    海洛因使用之注射針筒1 支，再採集其尿液送驗後，檢驗結
    果呈嗎啡、甲基安非他命之陽性反應，而查悉上情。
三、案經臺北縣政府警察局中和第二分局報告臺灣板橋地方法院
    檢察署檢察官偵查起訴。
    理  由
一、被告甲○○所犯係死刑、無期徒刑、最輕本刑為3 年以上有
    期徒刑以外之罪，其於準備程序中就前揭被訴事實為有罪之
    陳述，經受命法官告知簡式審判程序之旨，並聽取其與公訴
    人之意見後，本院合議庭認為適宜由受命法官獨任進行簡式
    審判程序，爰依刑事訴訟法第273 條之1 第1 項規定，裁定
    由受命法官獨任進行簡式審判程序，合先敘明。
二、上揭事實，業據被告於本院審理時供承不諱，且被告於98年
    8 月17日為警採集尿液送驗之結果，呈現嗎啡、甲基安非他
    命之陽性反應，有台灣檢驗科技股份有限公司98年9 月15日
    濫用藥物檢驗報告（檢體編號為：T0000000號）及臺北縣政
    府警察局中和第二分局毒品案犯罪嫌疑人姓名及代碼對照表
    等各1 紙在卷可參。並有注射針筒1 支扣案可資佐證。足徵
    被告之自白與事實相符，堪以採信。是本案事證明確，被告
    施用第一級毒品海洛因及第二級毒品甲基安非他命之犯行，
    洵堪認定。
三、按毒品危害防制條例前於92年7 月9 日修正公布，自93年1
    月9 日施行，觀之該條例第20條、第23條之立法理由，修正
    後毒品危害防制條例就施用毒品者，只於「初犯」及「5 年
    後再犯」二種情形，有其追訴條件之限制，即須於初犯經觀
    察、勒戒或強制戒治釋放後，5 年內均無施用毒品之行為，
    始能認其前所實施之觀察、勒戒或強制戒治已足遮斷毒癮，
    而得於5 年後再犯時，再予適用初犯之規定，重行觀察、勒
    戒等程序。倘5 年內已經再犯，被依法追訴處罰，縱其第3
    次（或第3 次以上）施用毒品之時間在初犯釋放5 年以後，
    即與「5 年後再犯」之情形有別，且因已於「5 年內再犯」
    ，顯見其再犯率甚高，原實施觀察、勒戒或強制戒治，已無
    法收其實效，而無5 年戒斷期之存在，自無再經觀察、勒戒
    及強制戒治之必要，應得逕行追訴處罰（最高法院95年5 月
    9 日95年度第7 次刑事庭會議決議參照）。經查：本件被告
    於92年間因施用毒品案件，經台灣台北地方法院以92年度毒
    聲字第727 號裁定送觀察、勒戒後，因認有繼續施用毒品之
    傾向，經同法院以92年度毒聲字第1429號裁定令入戒治處所
    施以強制戒治，嗣經裁定停止戒治所餘期間並付保護管束，
    保護管束期間至93年7 月17日期滿，視為強制戒治執行完畢
    ，並經臺灣臺北地方法院檢察署檢察官於93年9 月24日以93
    年度戒毒偵字第117 號為不起訴處分確定。復於上開強制戒
    治保護管束期滿後5 年內，再因施用毒品，經本院於95、96
    年間以前揭判決判處罪刑確定等情，有臺灣高等法院被告前
    案紀錄表1 份在卷可憑，是依上開說明，被告於前述強制戒
    治執行完畢釋放後5 年內，再犯施用毒品罪，經本院判決有
    罪確定後，復犯本件施用毒品之犯行，本件犯行距前揭強制
    戒治保護管束期滿後雖逾5 年，惟與與毒品危害防制條例第
    20 條 第3 項所定「5 年後再犯」之立法意旨不符，揆諸上
    開說明，仍應予追訴、處罰。
四、論罪科刑及沒收：
  (一)查海洛因、甲基安非他命分別係毒品危害防制條例第2 條第
    2 項第1 款、第2 款所稱之第一級、第二級毒品，不得非法
    持有及施用。核被告所為，係犯毒品危害防制條例第10條第
    1 項、第2 項之施用第一級毒品罪、第二級毒品罪。被告本
    次持有第一級毒品海洛因、第二級毒品甲基安非他命之低度
    行為，皆已為施用之高度行為所吸收，均不另論罪。又被告
    施用第一級毒品海洛因及第二級毒品甲基安非他命之犯行間
    ，犯意各別，罪名互殊，應予分論併罰。再查，被告有事實
    欄所載之前科紀錄，甫於97年5 月14日執行徒刑完畢乙情，
    有上開前案紀錄表1 份在卷足憑，其於有期徒刑之刑之執行
    完畢後，5 年內故意再犯本件有期徒刑以上之上開2 罪，均
    為累犯，皆應依法加重其刑。爰審酌被告雖經觀察、勒戒及
    強制戒治，卻仍未能斷戒施用毒品惡習，屢犯施用毒品之罪
    ，顯見其戒治意志不堅，缺乏戒絕毒癮之動機，本應從重量
    刑以收刑罰教化之效，惟念其施用毒品係對己身殘害，並未
    造成他人具體危害，且於犯後坦承犯行，態度尚稱良好等一
    切情狀，酌情分別量處如主文所示之刑，並定其應執行之刑
    ，以示儆懲。
  (二)末以，扣案注射針筒1 支屬被告所有，且為供本件被告施用
    第一級毒品犯行所用之物乙節，業據被告於本院審理中供承
    在卷，爰依刑法第38條第1 項第2 款，併予宣告沒收。
據上論斷，應依刑事訴訟法第273 條之1 第1 項、第299 條第1
項前段，毒品危害防制條例第10條第1 項、第2 項，刑法第11條
前段、第47條第1 項、第51條第5 款、第38條第1 項第2 款，判
決如主文。
本案經檢察官陳旭華到庭執行職務。
中    華    民    國    99    年     1   月    15     日
                  刑事第十庭  法  官  鄭凱文
以上正本證明與原本無異。
如不服本判決應於收受本判決後10日內向本院提出上訴書狀，並
應敘述具體理由，如未敘述上訴理由者，應於上訴期間屆滿後20
日內補提理由書狀於本院（均須按他造當事人之人數附繕本）「
切勿逕送上級法院」。
                              書記官  陳筱惠
中    華    民    國    99    年    1     月    15    日
附錄本案論罪法條：
毒品危害防制條例第10條：
施用第一級毒品者，處6 月以上5 年以下有期徒刑。
施用第二級毒品者，處3 年以下有期徒刑。

司法院資訊處製作；財團法人民間司法改革基金會備份。
